臺灣雲林地方法院民事判決　　　　　　　100年度訴字第150號
原　　　告　林誠寬
訴訟代理人　吳炳輝　　律師
被　　　告　徐吳淑暖
訴訟代理人　洪韻袸
　　　　　　徐詮幃
上列當事人間請求履行契約事件，本院於民國100 年7 月5 日言
詞辯論終結，判決如下：
    主      文
原告之訴駁回。
訴訟費用由原告負擔。
    事實及理由
一、原告主張：伊與訴外人林維建設股份有限公司（下稱林維公
    司）商議合作，由伊提供雲林縣虎尾鎮○○段693 、697 、
    700 地號土地，並整合鄰地包含同段696 、698 、74 0、74
    1 、742 、743 、740 地號土地及被告所有如附表所示2 筆
    土地（下稱系爭土地）興建房屋，伊就上開土地先後與原地
    主協商完成交換及買賣協議，並委由建築師繪製建築房屋平
    面分配圖公開展示後，因同段697 －3 地號地主鄭志明及被
    告均表示願與伊交換同段697 地號臨路邊26.3坪土地（下稱
    697 地號部分土地），經協商後，被告同意將系爭土地與伊
    之697 地號部分土地互易，詎被告竟又毀約並阻止整建作業
    ，伊無奈乃依雙方所訂互易契約提起本訴。聲明：被告應將
    如附表所示土地移轉登記與伊；且陳明願供擔保准予宣告假
    執行。
二、被告則以：
  (一)訴外人林維公司與原告欲合作在虎尾鎮○○段693 、697 、
    700 地號土地興建房屋，因其中夾雜伊所有系爭土地，原告
    為取得更大開發利益，多次透過訴外人吳瑞淙向伊提出交換
    或購買土地之要求，然因原告所提之交換位置、條件或買賣
    價格伊均無法接受，致土地交換或買賣均不成立，原告若認
    伊與原告達成互易或買賣系爭土地協議，原告應提出有伊簽
    名蓋章之書面資料以資證明。其次，依民法規定當事人對契
    約必要之點互相表示一致者，契約才成立，伊與原告就交換
    土地位置、價金等必要之點，均未達成共識，自未發生交換
    土地效力，伊無履行契約義務。
  (二)伊原本希望交換在同段696 地號土地，但因原告與前揭土地
    地主李梅協調不成，故交換未果。從民國93年兩造開始談互
    易時，原告就告訴伊台糖鐵路要變更為道路用地，但迄今仍
    未變更，因為696 、697 地號土地靠近台糖鐵路之位置無法
    聯外通行，故雙方對於互易乙節並未達成共識，應無互易之
    合意。
  (三)聲明：原告之訴駁回。
三、本院之判斷：
    本件爭議乃在於兩造就前揭土地曾否成立互易契約？茲述如
    下：
  (一)按民法第398 條所規定之互易，係指當事人雙方約定互相移
    轉金錢以外之財產權，準用關於買賣規定之債權契約。又按
    當事人互相表示意思一致者，契約始足成立，同法第153 條
    第1 項亦有明文。故契約須當事人之一方將欲為契約內容之
    旨，提示於他方，得他方之承諾，而後契約始能成立。其僅
    由一方表示要約之意思，而他方不表示承諾之意思，或一方
    所表示之意思與他方所表示之意思，彼此不一致者，他方當
    然不受拘束，最高法院83年度台上字第955 判決可資參照。
    再按當事人主張有利於己之事實者，就其事實有舉證之責任
    。但法律別有規定，或依其情形顯失公平者，不在此限，民
    事訴訟法第277 條定有明文。故本件應由原告就兩造間已經
    成立互易契約，被告負有履行義務乙節先負舉證責任。
  (二)原告主張：被告曾同意將系爭土地與伊所有697 地號部分土
    地互易云云，並聲請傳訊吳瑞淙為證。惟為被告所否認，並
    以前揭情詞為辯。經查：
    1.一直代表原告出面與被告洽談土地交換事宜者為證人吳瑞
      淙乙節，向為兩造所不爭執，則吳瑞淙與原告既有利害關
      係，其證詞是否毫無偏頗，即難無疑。
    2.其次，吳瑞淙固到庭證稱：「本件土地互易於93年7 、8
      月間已經談定，當時談定之條件是以台糖鐵路旁邊之土地
      交換697 地號土地及697 －3 地號土地（鄭志明所有）。
      因為鐵路旁邊只能交換一塊土地，所以我與696 地號所有
      人協調，讓鄭志明與被告之土地都在鐵路旁邊。最後，與
      696 地號土地之所有人協調不成，所以將土地轉讓予被告
      （即當時所談之互易條件）。本件從93年7 、8 月開始談
      的時候，土地上有地上物，我們與地上物所有人達成拆除
      補償之合意。697 －1 、697 －2 、697 －3 土地協議分
      割已在鈞院完成，並購買台糖之土地740 地號。96年11月
      被告反約，並提高出售的價金。我們每3 個月就會到被告
      家中與其溝通，但一直沒有結果，本件就拖到現在。（問
      ：土地互易的事情你們面對面總共談了幾次？）次數太多
      ，無法計算」等語，由上開語意含混之證詞，實無法得悉
      ，被告曾否同意與原告互換系爭土地。再者，兩造果若在
      93年間已達成土地交換之合意，證人吳瑞源實無必要又因
      被告提高售價，每3 個月到被告家中進行溝通，足見兩造
      間對於土地互換條件、甚至價金等契約成立必要之點並未
      趨於一致甚明。
  (三)綜上，原告既無法證明兩造間曾就互換系爭土地達成之合意
    ，則原告請求被告應將系爭土地移轉登記予伊，自無可採，
    應予駁回。
  (四)本件判決之基礎已臻明確，兩造其餘之攻擊防禦方法及舉證
    ，均經斟酌，核與判決之結果不生影響，爰不一一論述，附
    此敘明。
四、結論：原告之訴為無理由，依民事訴訟法第78條，判決如主
    文。
中    華    民    國  100     年    8     月    19    日
                  民事第一庭    法  官  蔣得忠
以上正本係照原本作成
如對本判決上訴，須於判決送達後20日內向本院提出上訴狀。如
委任律師提起上訴者，應一併繳納上訴審裁判費。
中    華    民    國  100     年    8     月    19    日
                                書記官  楊淳詒
附表：
┌─┬──────────────┬─┬────┬────┐
│編│  土      地      坐    落  │地│面    積│權  利  │
│  ├───┬────┬──┬──┤  ├────┤        │
│號│縣  市│鄉鎮市區○段  │地號│目│平方公尺│範  圍  │
├─┼───┼────┼──┼──┼─┼────┼────┤
│1 │雲林縣│虎尾鎮  │仁愛│699 │建│86.98   │全部    │
├─┼───┼────┼──┼──┼─┼────┼────┤
│2 │雲林縣│虎尾鎮  │仁愛│739 │建│22.30   │10分之1 │
└─┴───┴────┴──┴──┴─┴────┴────┘